臺灣高等法院刑事判決
109年度侵上訴字第307號
上  訴  人  臺灣新北地方檢察署檢察官  
被      告  何盛德


選任辯護人  蔡文傑律師(扶助律師)          
訴訟參與人  
即  被害人  代號0000000000號(真實姓名、地址詳卷)
代  理  人  黃懷瑩律師          
上列上訴人因被告妨害性自主案件，不服臺灣新北地方法院109
年度侵訴字第5號，中華民國109年10月8日第一審判決（起訴案
號：臺灣新北地方檢察署107年度偵字第37805號），提起上訴，
本院判決如下：
    主  文
上訴駁回。
    理  由
一、公訴意旨略以：被告何盛德與告訴人代號0000000000號成年
    女子（真實姓名、年籍均詳卷）於民國106年12月31日凌晨0
    時許（起訴書誤載為30日晚間11時許，應予以更正），因與
    共同之友人相約在錢櫃KTV臺北SOGO店（設於臺北市○○區○○○
    路0 段00號）唱歌而結識，告訴人因懷疑被告於上開期日唱
    歌結束後有無遭被告趁其酒醉，在不知情狀況下遭拍不雅照
    片等情（被告涉嫌此部分妨害性自主部分，另為不起訴處分
    ），遂在被告於107年8月26日晚間8時至9時許對其邀約時答
    應共進晚餐，被告並於當日晚間11時許，以基隆夜市沒有座
    位及家人均未在家為由將告訴人帶回其位於新北市○○區○○路
    0段000號3樓之5住處。嗣被告見告訴人在其前開住處客廳，
    身旁並無他人之際，竟基於強制性交之犯意，違反告訴人意
    願，將告訴人推往房間床上後再加以推倒，並強硬脫下告訴
    人之長褲及內褲，再將告訴人手部反壓後，將手伸進告訴人
    背面內衣裡，褪下告訴人胸罩，並以手伸入告訴人內衣內撫
    摸其胸部，再不顧告訴人邊反抗掙扎邊喊救命及告訴人推阻
    ，仍強硬將陰莖插入告訴人陰道之方式，對告訴人為性交行
    為1次得逞。因認被告所為，涉犯刑法第221條第1 項之強制
    性交罪嫌等語。
二、按犯罪事實應依證據認定之，無證據不得認定犯罪事實；又
    不能證明被告犯罪者，應諭知無罪之判決，刑事訴訟法第15
    4條第2項、第301條第1項分別定有明文。又事實之認定，應
    憑證據，如未能發現相當證據，或證據不足以證明，自不能
    以推測或擬制之方法，為裁判基礎（最高法院40年台上字第
    86號判決意旨參照）。又告訴人之告訴，係以使被告受刑事
    訴追為目的，是其陳述是否與事實相符，仍應調查其他證據
    以資審認（最高法院52年台上字第1300號判例意旨參照）。
三、公訴意旨認被告涉犯前揭罪嫌，無非係以被告於警詢及偵查
    中之供述、證人即告訴人於警詢及偵查中之證述、天主教耕
    莘醫療財團法人耕莘醫院107年8月28日衛部心字第10317615
    84號受理疑似性侵害事件驗傷診斷書、佛教慈濟醫療財團法
    人台北慈濟醫院（下稱台北慈濟醫院）診斷證明書、內政部
    警政署刑事警察局108年1月29日刑生字第1078019534號鑑定
    書、告訴人之母進入告訴人房間後錄製之影片及截圖照片等
    為主要論據。
四、訊據被告固坦承於前揭時、地有與告訴人發生性交之行為，
    惟堅決否認有何強制性交犯行，辯稱：伊與告訴人是男女朋
    友，當日有發生性行為，但伊並無強迫告訴人等語。經查：
　㈠被告與告訴人於106年12月31日凌晨0時許，因與共同友人相
    約在錢櫃KTV臺北SOGO店唱歌而結識；被告於107年8月26日
    晚間11時許後之不詳時間，在被告前揭住處，有以其陰莖插
    入告訴人陰道，而與告訴人發生性交之行為等情，業據被告
    供承不諱，且經告訴人於警詢時、偵查中證述明確（見臺灣
    新北地方檢察署107 年度偵字第37805號偵查卷第13至19、4
    9至63頁），並有告訴人之對話紀錄截圖、內政部警政署刑
    事警察局108年1月29日刑生字第1078019534號鑑定書等件在
    卷可查（見前揭偵查卷第89至90、229至233頁），此部分事
    實均堪認定。
　㈡告訴人固指稱被告係對其強制性交云云。然觀之告訴人歷次
    所指被告對其強制性交之經過，分別如下：
　⒈於警詢時證稱：伊在106年12月30日晚上11點，在S0G0錢櫃跟
    朋友唱歌而認識被告，於107年8月26日晚上約10點左右，與
    被告在基隆廟口買夜市小吃後，因為夜市沒有位子，被告提
    議開車回住處吃，伊表明不能太晚回家，被告允諾吃完就送
    伊回家，原本在客廳吃東西，被告突然強行抓住伊雙手進去
    被告房間床上，伊奮力抵抗大聲說「你要幹嘛」，用力推開
    被告，被告又再次抓住伊，伊跟被告警告說「你再碰我就是
    要性侵我」，被告聽了就口出髒話「幹你娘雞掰」，把伊壓
    在床用拳頭打伊左臉，導致伊左臉紅腫，掙扎過程中伊雙手
    被被告抓的瘀青紅腫，被告強行拉下伊內外褲，直接將陰莖
    插入陰道有射精在陰道裡，導致下體撕裂傷，被告對伊暴行
    時也有掐伊脖子，伊一度昏過去，醒來時被告還在睡覺，伊
    就立刻離開被告家云云（見107年度偵字第37805號偵查卷第
    13至19頁）。
　⒉於偵查中證稱：伊因為於106年12月31日唱歌認識被告，把伊
    帶回家性侵，被告跟伊說有伊的照片，伊怕被告有拍伊不雅
    的照片，所以伊第二次才會跟被告出去。被告在107年8 月2
    6日晚上8點、9點打電話約伊出去吃飯，伊說晚上12點前要
    回家，被告說「你不用擔心，我一定晚上12點前送你回家」
    ，伊等去基隆廟口吃小吃，被告說人很多，伊家人也在家，
    要買給家人吃，就把伊騙到被告家，但伊又想偷看被告手機
    ，到被告家之後沒看到被告家人，伊問被告「你家人呢」，
    被告說有一個高中兒子在房間裡。伊等邊吃東西看電視，被
    告問伊，「其實我很乖，你為什麼不考慮我」，伊說現在11
    點我要回家了，因為伊看到被告在喝酒，想說要趕快回家，
    被告把伊拉住把伊拉到床上把伊推倒，強硬的脫伊內外褲，
    伊就踹被告罵他說「你在幹嘛」。被告沒說話，又把伊推倒
    ，硬把伊褲子扯下來，伊推不開被告，被告把伊手壓住，手
    伸進去要脫伊內衣，伊極力反抗及掙扎，但被告力氣太大，
    成功脫掉伊內衣，被告有摸伊胸部，用生殖器強硬插入伊下
    體。在過程中伊極力反抗及掙扎，伊踹被告推開被告手，還
    有喊救命。整個結束後，伊說「你這樣是暴力強制性侵」，
    被告有辱罵伊「幹你娘雞掰」，伊回罵「幹你娘」，被告又
    再罵「幹你娘雞掰」。在性侵的過程中被告沒有打伊，是被
    告得逞之後，罵伊之後，把伊雙手抓住說「不然你想怎麼樣
    」，被告揮拳打伊左臉，但是伊閃開，只有稍微揮到左臉。
    伊去驗傷時護士說伊臉上有紅紅的一大塊，但伊當時全身及
    下體都很痛，沒注意到臉上紅紅的。被告掐伊脖子是在得逞
    之前，當時伊在掙扎，被告掐伊脖子。伊好像沒有昏迷或睡
    著。伊那天都沒有睡，伊在等被告睡著要安全的離開等語（
    見前揭偵查卷第49至63頁）。
　⒊依告訴人前揭之證述，關於以下部分前後證述不一：
　⑴案發當日在被告住處用餐之位置
　　告訴人於警詢時證述原本在客廳吃東西，遭被告強行抓住雙
    手進被告房間床上性侵等情；然於偵查中則證述其在被告房
    間內吃東西過程中遭被告推倒在床上性侵等情。
　⑵被告毆打告訴人左臉之時點
　　告訴人於警詢時證述在被告以陰莖插入告訴人陰道前遭被告
    毆打左臉；然於偵查中則證述係在強制性交結束後，因與被
    告發生口角爭執，被告方毆打告訴人左臉。
　⑶被告動手掐告訴人脖子時是否因此失去意識
　　告訴人於警詢時證述被告對其暴行時有掐伊脖子，告訴人並
    一度昏過去等情；然於偵查中則證稱當天並無睡著，其等待
    被告睡著後安全離開等情。
　⑷告訴人與被告互罵之時點
　　告訴人於警詢時證述在被告對告訴人強制性交前即與被告互
    罵；然偵查中則證稱係在被告強制性交後與被告互罵。
　⒋又依告訴人前揭之證述，被告有動手掐告訴人脖子、毆打告
    訴人左臉，並造成告訴人臉部紅腫，則告訴人之傷勢應相當
    明顯，惟觀諸天主教耕莘醫療財團法人耕莘醫院107年8月28
    日受理疑似性侵害事件驗傷診斷書所示，告訴人之頭面部、
    頸肩部均無明顯外傷（見前揭偵查卷彌封卷第15頁），稽此
    ，告訴人前揭所為被告有公訴意旨所指之強制性交行為之指
    述，尚非無瑕疵可指，是否與事實相符，自應調查其他證據
    加以審認，自不得僅以告訴人上開有瑕疵之證述，即作為被
    告有罪認定之唯一證據。
　㈢關於驗傷診斷書部分
　⒈告訴人於107年8月28日凌晨0時17分許，前往天主教耕莘醫療
    財團法人耕莘醫院驗傷，並診斷出胸口紅點、雙手臂點狀瘀
    青、會陰6點鐘方向撕裂傷，此有該院受理疑似性侵害事件
    驗傷診斷書1份在卷可查（見前揭偵查卷彌封卷第15至19頁
    ），然被告與告訴人在107年8月26日晚間確有發生性行為等
    情，業據被告所供承在卷，則因性行為導致會陰撕裂傷，與
    常理並不相違，尚難以此認定被告係以強制力對告訴人為性
    交行為。
　⒉至告訴人胸口紅點、手臂點狀瘀青部分，告訴人雖亦證稱為
    被告所造成，惟告訴人於警詢時並未證述被告有碰觸告訴人
    胸部之行為（見前揭偵查卷第15至16頁）；於偵查中則證稱
    ：被告有摸伊胸部，胸部的傷勢應該是被告壓在伊身上造成
    的等語（見前揭偵查卷第57、61頁），告訴人就此部分之指
    述前後不一，則告訴人胸口紅點究竟係如何造成的，並非無
    疑。再者，若依告訴人之證述，被告對告訴人為強制性交時
    確有以強制力強壓告訴人，過程中告訴人極力反抗及掙扎，
    並曾遭被告掐住脖子及毆打告訴人左臉，何以告訴人除胸口
    紅點、手臂點狀瘀青外，其他身體部位全無瘀傷、擦傷或挫
    傷，自無從僅以診斷出上開傷勢，遽認被告對告訴人為強制
    性交之犯行。 
　㈣關於告訴人案發後之情緒反應部分
　⒈證人即社工呂岱凌雖於原審審理時證稱：告訴人有明顯之性
    侵害創傷反應，告訴人在初期陳述時，會一直不斷發抖，無
    法完整陳述，一直處於高度緊張與焦慮的狀態，情況嚴重到
    不能吃、不能睡，依據告訴人及其母親表示，都是在案發後
    才出現這些症狀，而告訴人雖然因父親過世有輕度憂鬱，但
    已經透過療程緩解，也不再需要持續服用精神科藥物，直到
    發生這件事才引發告訴人重度憂鬱症等語（見原審卷第199 
    至212頁），且有新北市政府家庭暴力暨性侵害防治中心109
     年3月4日新北家防綜字第1093404774號函暨所附之成人保
    護個案0000-000000輔導報告1份在卷可參（見原審卷第93至
    97 頁）。
  ⒉惟告訴人在103年1月21日就有前往台北慈濟醫院就診，並表
    示過度焦慮、感傷、注意力無法持久、健忘，並於同年1月2
    8日、同年2月11日、同年3月4日、同年月25日持續回診，上
    開症狀有所緩解，但於103年6月24日方再度回診，因父親往
    生而悲痛，睡不好，但同年8月20日回診時，心理狀態尚屬
    穩定、同年10月15日、同年12月19日、104年2月27日、同年
    4月10日持續回診，於104年5月7日回診時仍然持續焦慮、同
    年6月10日持續回診、同年7月14日回診仍感到傷心、焦慮及
    呼吸困難、同年7月28日感覺嗜睡、容易疲勞，同年8月18日
    、同年9月8日持續回診，同年9月29日、同年10月9日、同年
    10月23日回診時表示睡不好、高度焦慮，同年11月20日持續
    回診，104年12月15日提早回診，因失眠，希望提高藥品劑
    量，105年1月21日回診時，體重減輕、睡不好、呼吸困難、
    整個人很痛苦，醫生診斷出恐慌症、過度緊張、無自我價值
    、煩躁不安，105年1月26日、同年月28日、同年2月12日回
    診時，診斷出憂鬱、心情紊亂一再發生、嚴重，且焦慮，同
    年4月26日回診時仍診斷出憂鬱、疑似躁鬱症，同年5月9日
    、同年月31日、同年6月21日、同年7月5日、同年月18日、
    同年8月8日、同年月29日、同年9月30日、同年11月7日、同
    年12月6日、106年1月4日、同年月17日持續回診，同年2月9
    日回診時表示食慾不振、同年2月14日、同年3月1日持續回
    診，同年3月13日表示易怒、無法專注、頭暈，同年3月15日
    回診時表示，因用藥身體不適，同年4月25日回診時表示自
    己停止用藥，使用中藥，因身體不適，同年8月17日回診時
    表示自行停藥數月，同年10月17日、同年11月14日持續回診
    ，此有該院109年7月27日慈新醫文字第1091043號函、109年
    3月5日慈新醫文字第1090216 號函暨檢附之告訴人病歷資料
    影本在卷可查（見原審限閱卷第99至197、255至273頁）。
　⒊告訴人亦於105年2月24日前往雙和醫院就診時，亦因吃不下
    、體重大幅減少、一直哭、無法集中、四肢無力、睡不著，
    而診斷出憂鬱症，並於105年2月25日住院12天，此有衛生福
    利部雙和醫院109年5月11日雙院歷字第1090004364號函暨檢
    附之告訴人病歷影本在卷可查（見原審限閱卷第239至252頁
    ）。
　⒋再者，依據告訴人在台北慈濟醫院之就診紀錄所示，告訴人
    雖在106年11月14日前往就診後，於107年3月15日方再度回
    診，然其未回診之原因，並不明確，且告訴人於105年1月21
    日起即已經診斷為重度憂鬱症，告訴人於107年3月15日、10
    7年9月5日之就醫紀錄所示，醫師之診斷未見重大改變，此
    有上開病歷資料在卷可查（見原審限閱卷第129、197 至201
     、209 頁）。
　⒌綜合上開病歷資料所示，告訴人在本件案發前，就已有吃不
    下、睡不好及高度焦慮之憂鬱、躁鬱症之病史，且告訴人應
    非輕度之憂鬱症，則證人呂岱凌所證其關於告訴人身心狀態
    之觀察即已與上開客觀資料有所出入，則是否得以其觀察告
    訴人之身心狀況即認為告訴人係因性侵害導致上開症狀乙節
    ，亦屬有疑。
  ⒍又告訴人亦經台北慈濟醫院於109年10月間診斷罹患創傷後壓
    力症，此有該院107年11月14日診斷證明書1份在卷可參（見
    前揭偵查卷第41頁）。然此診斷係醫師根據病人主觀描述而
    判斷其症狀是否達到影響身心狀態之嚴重度，而協助病人恢
    復情緒，而非藉由診斷認定被告罪責或告訴人指述的真實性
    ，況告訴人亦曾因其父親之過世而有悲痛、難過，更對告訴
    人造成深刻之打擊，於事證未明之情況下，自不能徒憑告訴
    人出現創傷後壓力症之症狀，逕以推認被告有對其實施本案
    強制性交之不利認定，並據而引為補強證據。
　⒎綜上，實難因告訴人之憂鬱症、創傷後壓力症病史及證人呂
    岱凌之證述見聞之告訴人身心狀況，率認告訴人確遭被告強
    制性交。 
  ㈤另告訴人雖提出其與友人吳至峰於107年8月26日後LINE對話
    紀錄、與友人蘇醫師於107年8月27日之對話紀錄（見本院卷
    第97至105、131至133頁），以證明告訴人於案發後確有向
    友人求救，並由友人吳至峰陪同報案，惟此部分之對話紀錄
    核屬告訴人一方對第三人所為之陳述，仍難據此即認被告有
    強制性交之犯罪故意，自無從援引為不利於被告之認定，附
    此敘明。
　㈥又卷內除了告訴人之單一且有瑕疵之指述外，並未有其他事
    證足資作為被害人證述之補強證據，自難認被告有何公訴意
    旨此部分所指之強制性交之犯行。至訴訟參與人之代理人雖
    聲請傳喚證人吳至峰以證明案發後告訴人之情緒反應，以及
    告訴人遭被告強制性交後，情緒崩潰無法自理求助之狀態。
    惟此部分僅得證明告訴人向證人吳至峰陳述時或前往報案時
    之情緒反應，無涉於本案事實之認定，自無調查之必要，附
    此敘明。
五、維持原判決之理由
    原審就上開部分同此認定，以檢察官所提事證不足以證明被
    告犯罪，諭知被告無罪，經核並無違誤。檢察官提起上訴，
    僅就原審依審判職權為證據取捨及心證形成之事項再事爭執
    ，並未提出其他積極證據可供調查審認。從而，檢察官上訴
    ，為無理由，應予駁回。
據上論斷，應依刑事訴訟法第368條，判決如主文。
本案經檢察官何克凡提起公訴，檢察官盧祐涵提起上訴，檢察官
曾文鐘到庭執行職務。
中　　華　　民　　國　　110 　年　　10　　月　　13　　日
　　　　　　　　　刑事第十一庭  審判長法　官  張江澤
                                      法　官  梁志偉
                                      法　官  章曉文
以上正本證明與原本無異。
檢察官如不服本判決，應於收受送達後20日內向本院提出上訴書
狀，惟須受刑事妥速審判法第9條限制。其未敘述上訴之理由者
，並得於提起上訴後20日內向本院補提理由書(均須按他造當事
人之人數附繕本)「切勿逕送上級法院」。
刑事妥速審判法第9條：
除前條情形外，第二審法院維持第一審所為無罪判決，提起上訴
之理由，以下列事項為限：
一、判決所適用之法令牴觸憲法。
二、判決違背司法院解釋。
三、判決違背判例。
刑事訴訟法第 377 條至第 379 條、第 393 條第 1 款之規定，
於前項案件之審理，不適用之。
                                      書記官  賴又瑄
中　　華　　民　　國　　110 　年　　10　　月　　13　　日